臺灣高等法院刑事判決　　　　　　　　　　　　　　九十一年度上更(一)字第六號
　　上　訴　人
　　即　被　告　乙○○
　　選任辯護人　陳河泉
右上訴人因殺人未遂案件，不服臺灣桃園地方法院八十七年度訴字第一三七四號，中
華民國八十八年七月二十二日第一審判決（起訴案號：臺灣桃園地方法院檢察署八十
七年度偵字第一二一三二號）提起上訴，本院判決後，經最高法院發回更審，本院判
決如左：
    主  文
上訴駁回。
    事  實
一、乙○○於民國八十七年二至六月間，向丁○○承包工程，二人因工程款問題發生
    糾紛，乙○○時常打電話至桃園縣中壢市○○街三○號丁○○住處，向丁○○催
    討工程款，於同年八月十一日晚間十一時許，乙○○酒後（未達心神喪失或精神
    耗弱之程度），又打電話向丁○○索討遭積欠之工程款，並於電話中稱：「：：
    ：你小孩要不要長大，你現在很好啊！：：：」等語，致丁○○甚為氣憤，便前
    往桃園縣桃園市○○○○街、龍安街口乙○○工作之「麒麟山榭」工地門口，找
    其理論，二人一言不合在工地發生毆鬥，社區警衛丙○○聞訊上前制止後，二人
    始罷手，丁○○、警衛丙○○轉身離開，詎乙○○不滿之餘，頓萌殺機，竟基於
    殺人之犯意，於同年月十二日凌晨零時四十分許，在該處，持其所有並隨身攜帶
    之水果刀一把衝向丁○○，並朝回身阻擋之丁○○胸、腹部等處猛刺三、四刀，
    丁○○雖奮力阻擋，猶因此受有腹部裂傷一處（約三公分長）併胃大網膜受傷、
    胸部裂傷二處（各約八公分，四‧五公分長）、右前臂及手裂傷三處併部分肌肉
    損傷（各約三公分，五公分長）等傷害，甫離開現場之丙○○聽見丁○○之呼喊
    聲又趕緊返回現場，上前將乙○○手中水果刀搶下，乙○○始罷手離開回工寮，
    不久據報趕到之警察經丙○○帶領至工寮將乙○○逮捕究辦，並扣得上開乙○○
    所有持以刺殺丁○○之水果刀一把，而丁○○經送醫急救，始倖免於難。
二、案經丁○○之妻甲○○訴由桃園縣警察局桃園分局報請臺灣桃園地方法院檢察署
    檢察官偵查起訴。
     理  由
一、訊據上訴人即被告乙○○坦承有於右開時地因工程款問題與被害人丁○○發生爭
    執並互毆之事實，惟否認有殺害被害人丁○○之犯行，辯稱「：我沒有持刀刺他
    （指被害人丁○○）當時我在工地喝酒，突然停電，我左手拿檸檬，右手拿水果
    刀下來查看，突然丁○○持重物擊我後腦袋，並用手掐住我脖子，用台語說『給
    你死』，我就一直掙扎：：：丙○○到場抓住我右手，潘一手抓住我左手，一手
    掐住我脖子：二人一齊把我壓住在地上，守衛把我刀拿走，潘用跑的到路邊，我
    才爬起來：：：我拿刀亂揮，可能他身體受傷才滴在我衣服上：：：」云云，惟
    查：
    (一)右開事實已據被害人丁○○於偵查、原審時指述綦詳（偵查卷第四十五頁、第
      四十六頁），而被告確有於右揭時地持刀朝被害人丁○○之身體行刺之事實，
      並經當時在場之證人丙○○於警訊、偵查及審理中證述情節相符，並有臺灣省
      立桃園醫院驗斷證明書一紙及八十八年四月二十七日八八桃醫醫秘字第○二七
      六九號函（附病歷摘要影本一份）在卷可佐，且有水果刀一把扣案為證，經核
      診斷證明書及臺灣省立桃園醫院上開函記載被害人丁○○所受之傷害係腹部裂
      傷一處（約三公分長）併胃大網膜受傷、胸部裂傷二處（各約八公分，四、五
      公分長）、右前臂及手裂傷三處併部分肌肉損傷（各約三公分，五公分長）之
      傷害，果被告係隨意亂揮，何以被害人丁○○受有腹部穿刺之傷害？且證人丙○○於警訊、偵查中及原審審理時均證稱：有看見乙○○手中持刀往丁○○身
      上刺云云（偵查卷第十一背面、十二、三三頁、原審卷第十八、四十四頁）。
    (二)查扣案之水果刀經本院當庭勘驗結果，其刀刃部長近十八公分、最寬（銜接刀
      柄部分）四公分、刀腹三‧五公分、刀峰二公分（本院卷第三十六頁），刀鋒
      銳利，且屬細長形之刀器，而腹部、胸部並為人體之要害，以扣案之水果刀朝
      人體之腹部、胸部行刺，足以致人於死，此當為被告所明知；詎被告竟仍以該
      水果刀朝被害人身體要害之腹部、胸部刺殺，且接續刺殺四刀，幸警衛丙○○
      返回現場並將該水果刀搶下阻止被告繼續行兇；並參酌上揭診斷證明書及臺灣
      省立桃園醫院上開函記載被害人丁○○受有約三公分長之腹部裂傷一處並致胃
      大網膜受傷，另受有約八公分長及四、五公分長之胸部裂傷二處，足見被告當
      時用力甚猛，殺意甚堅，顯有置被害人於死之故意至明。被害人經送行政院衛
      生署桃園醫院急救，始倖免於難，該院就本院詢問被害人若未即時送醫是否有
      生命危險乙節，雖認為「被害人因腹部穿刺傷，行緊急手術，手術中發現胃大
      網膜裂傷，腹內少許血水，若當時未開刀，可能情況為：(1)持續出血。(2)血管
      自行凝集止血，故無法答覆函查之問題」（見本院卷第十八頁所附該院九十一
      年一月二十一日桃醫醫秘字第一００一八一號函），惟參酌被害人受傷之程度
      ，經緊急手術，且住院治療達一星期之久，若未即時送醫，按諸常情應有生命
      之危險。
    綜上所述，被告所辯，為卸責之詞，不足採信，事證明確，被告犯行洵堪認定。
二、核被告所為，係犯刑法第二百七十一條第二項、第一項之殺人未遂罪。被告著手
    於殺人之犯行而未遂，係屬未遂犯，應依既遂犯之例減輕其刑。至被告以其當時
    酒醉不知所為何事一節，經查被告犯後經警對其為酒精濃度測試，固發現其測定
    值高達每公升一點○三毫克，惟查：本院向台灣大學醫學院附設醫院函詢被告於
    行為時之前開酒精濃度，其精神狀態是否認達於精神耗弱之程度，該院認為：「
    影響血中酒精代謝速率之因素極多，由於個人體質互異，在同一濃度下，精神狀
    態受影響之程度亦不相同，故而無法僅由濃度推論其是否達到精神耗弱之程度。
    」，此有該院九十一年二月二十五日（九十一）校附醫秘字第九一００００二四
  ０三號函在卷可稽（本院卷第四十六頁），是究不能以被告當時之酒精濃度測定
    值達到每公升一點○三毫克，即認定其可於時已達精神耗弱之程度，參以被告於
    警訊時即供稱伊是有喝一點酒，但伊的精神狀況很清醒云云，並於警員訊問時就
    其案發過程均能供述歷歷，（偵查卷第五頁至第七頁），且其於警訊及本院審理
    時亦供稱：伊與友人喝酒時忽然停電，伊下樓找變電箱（偵查卷第六頁、本院卷
    第七十頁），足見被告當時雖有喝酒，但其精神狀況顯尚未達心神喪失或精神耗
    弱之程度，併此敘明。
三、原審以被告罪證明確，依刑法第二百七十一條第二項、第一項、第二十六條前段
    、第三十八條第一項第二款之規定，並於審酌被告係因被害人丁○○積欠其工程
    款，且至工地與伊爭吵互毆而萌殺人之犯意，持上開水果刀乙支刺殺被害人，犯
    罪之動機、目的、手段、所受之刺激，所生之危害及被告犯罪後否認犯行，態度
    不佳等一切情狀，量處有期徒刑五年六月，復以扣案之上開水果刀乙支，係被告
    所有並供犯罪所用之物，已據其供明，依法宣告沒收，經核認事用法，並無違誤
    ，量刑亦屬妥適。被告上訴意旨以其非基於殺人故意行刺被害人，其上訴為無理
    由，應予駁回。
據上論斷，應依刑事訴訟法第三百六十八條，判決如主文。
本案經檢察官吳慎志到庭執行職務。
中      華      民      國    九十一    年      五      月      三      日
                              臺灣高等法院刑事第二十四庭
                                  審判長法  官  陳  貽  男
                                        法  官  王  炳  梁
                                        法  官  李  世  貴
右正本證明與原本無異。
如不服本判決應於收受送達後十日內向本院提出上訴書狀，其未敘述上訴之理由者並
得於提起上訴後十日內向本院補提理由書（均須按他造當事人之人數附繕本）。
                                         書記官  魏  汝  萍
中      華      民      國    九十一    年      五      月      三      日
附錄：本案論罪科刑法條全文
刑法第二百七十一條
  殺人者，處死刑、無期徒刑或十年以上有期徒刑。
  前項之未遂犯罰之。
  預備犯第一項之罪者，處二年以下有期徒刑。
